【裁判字號】    97,交聲,501
【裁判日期】    980225
【裁判案由】    違反道路交通管理處罰條例聲明異議
【裁判全文】
臺灣新竹地方法院交通事件裁定         97年度交聲字第501號
原處分機關    交通部公路總局新竹區監理所
異  議  人    甲○○
即受處分人
上列異議人因違反道路交通管理處罰條例案件，對於交通部公路
總局新竹區監理所中華民國97年10月24日所為之竹監營字第裁50
-E00000000號違反道路交通管理事件裁決處分，聲明異議，本院
裁定如下：
       主  文
異議駁回。
        理  由
一、按異議人，不服第8 條主管機關所為之處罰，得於接到裁決
    書之翌日起20日內，向管轄地方法院聲明異議，又交通法庭
    認為聲明異議無理由者，應以裁定駁回之，道路交通管理處
    罰條例第87條第1 項、道路交通案件處理辦法第19條分別定
    有明文。次按，汽車駕駛人轉彎時，不依標誌、標線、號誌
    指示者，處新臺幣（下同）600元以上1,800元以下罰鍰；又
    汽車駕駛人違反第48條規定者，除依原條款處罰鍰外，並記
    違規點數1 點，道路交通管理處罰條例第48條第1項第2款、
    第63條第1項第1款分別亦有明文。
二、原處分意旨略以：異議人即受處分人甲○○於民國97年10月
    1日16時35分許，駕駛車牌號碼HQT-588號重型機車，行經新
    竹市○○路與東光路口時，因不依標誌指示，經新竹市警察
    局保安隊警員廖文敬以異議人違反道路交通管理處罰條例第
    48條第1項第2款規定，填掣竹市警交字第E00000000 號舉發
    違反道路交通管理事件通知單予以舉發。嗣異議人向原處分
    機關交通部公路總局新竹區監理所提出陳述，由原處分機關
    函請原舉發單位即新竹市警察局調查，仍認其有前揭違規行
    為，而依道路交通管理處罰條例第48條第1項第2款規定，於
    97年10月24日以竹監營字第裁50-E00000000號違反道路交通
    管理事件裁決書裁處異議人罰鍰600 元，並依同條例第63條
    第1項第1款記違規點數1點。
三、聲明異議意旨略以：異議人主張雖客觀上其確未依兩段式左
    轉，惟主觀上係因注意前方機車駕車不穩而疏未發覺兩段式
    左轉之標誌，並非故意違規。再者，行政機關專罰良民百姓
    ，不全力制止飆車份子，有失公平，且本件裁罰有違比例原
    則，為此提出聲明意義等語。
四、經查：
(一)、異議人對於在97年10月1日16時35分許，駕駛車牌號碼HQT-5
    88號重型機車，行經新竹市○○路與東光路口處，有轉彎時
    不依標誌指示兩段式左轉等情並不否認，有異議人聲明異議
    狀及交通部公路總局新竹區監理所陳述單各1 份附卷可稽。
    是以異議人確有於前揭時地騎車轉彎時不依標誌指示之違規
    ，應可認定。
(二)、異議人雖辯稱係因注意前方騎士駕車不穩而疏未發覺兩段式
    左轉之標誌，並非故意違規云云，惟按「因避免自己或他人
    生命、身體、自由、名譽或財產之緊急危難而出於不得已之
    行為，不予處罰。但避難行為過當者，得減輕或免除其處罰
    」，固為行政罰法第13條所規定，然本件異議人主張係因注
    意前方騎士駕車不穩而疏未注意兩段式左轉之標誌，惟斯時
    在客觀上異議人或他人並無生命、身體、自由、名譽或財產
    發生急難必須救助之緊急危難狀態存在，而與行政罰法第13
    條之「緊急危難」要件未合，自難為阻卻其違規行為之事由
    。次按行政罰旨在確保一定行政作用秩序之維持或法所企求
    公益目的之達成，並非基於倫理立場，針對行為人主觀上之
    惡性施予非難譴責，此觀之行政罰率不區分行為人主觀上係
    出於故意或過失而異其處罰標準自明。是以行為人僅須單純
    在客觀上有違反法所明定之禁止或作為義務者，即應受罰，
    初不論其係出於故意、過失或動機為何。本件異議人在客觀
    上既有轉彎時不依標誌指示之違規行為，且該時並無阻卻違
    規事由存在，業經敘述如前，而遵守道路交通安全規則乃任
    何駕駛人之義務，不容任意藉詞規避，否則交通秩序及所有
    用路人安全將無以維護及確保，縱令並非惡意為之，仍無從
    據以卸免違規之責。復參諸卷附之舉發地點照片2 幀，舉發
    地點設有機慢車兩段式左轉之標誌，且劃設機慢車兩段式左
    轉之引導線及待轉區，異議人係考領有合格駕駛執照之駕駛
    人，對於前揭道路交通標誌意涵及道路交通規則應知之甚詳
    ，故其於行經舉發地點，即應遵循該路口標誌之管制，且上
    開標誌尚稱清楚明白，異議人仍執前辭以圖卸責，並無可採
    。
(三)、異議人又辯稱行政機關專罰良民百姓，不全力制止飆車份子
    ，有失公平云云，然違規者本不得因他人之違規未受取締即
    合理化自身之違規行為，即異議人不得要求不法之平等，且
    執勤員警本其維護交通秩序及安全之職責，一經發現交通違
    規事實，即應予以舉發，本件舉發機關本於職責舉發異議人
    上開違規行為，其所憑證據亦已如上述，異議人前揭辯詞，
    係為自身之違規行為尋求合理之解釋，亦不可採。
(四)、至異議人另主張本件裁罰有違比例原則云云，惟道路交通管
    理處罰條例係立法院三讀通過，經總統公佈之法律，該條例
    第48條第1 項課以機慢車駕駛人兩段式左轉之義務，除著眼
    於人民利益（即保護受規範者之生命、身體權），亦係為增
    進公共利益所必要，符合憲法第23條之要求，與憲法並無牴
    觸，係現行有效並合憲之法律，且其限制之程度與裁罰額度
    亦符合比例原則，則行政機關依據該法律之規定，對於違反
    義務之行為人進行裁罰，並無違法之處。職此，關於罰鍰金
    額，乃行政機關依據行為人違規情節輕重，於法定限度內，
    依其職權所為之裁量權限，司法機關應予尊重，僅得就行政
    機關所為裁罰合法性為審查，本件原處分機關既係依據現行
    合法有效之道路交通管理處罰條例及其所授權制定之違反道
    路交通管理事件統一裁罰基準及處理細則、違反道路交通管
    理事件統一裁罰基準表，對異議人之違規行為進行裁處，於
    法即屬有據，亦無裁量逾越而違反比例原則之情事，本院即
    應予尊重，而無裁判變更處罰之必要，是異議人空言質疑本
    件裁罰違反比例原則，尚難憑採。
五、綜上，原處分機關對異議人之前揭違規行為，依道路交通管
    理處罰條例第48條第1項第2款及違反道路交通管理事件統一
    裁罰基準表之規定，裁處罰鍰600 元，並依違反道路交通管
    理處罰條例63條第1項第1 款記違規點數1點，核無違誤，本
    件異議為無理由，應予駁回。
六、應依道路交通案件處理辦法第19條，裁定如主文。
中    華    民    國    98    年    2     月    25    日
                  交通法庭法  官  楊數盈
以上正本證明與原本無異。
如不服本裁定，應於裁定送達後5 日內向本院提出抗告狀。
中    華    民    國    98    年    2     月    25    日
                          書記官  陳麗麗


司法院資訊處製作；財團法人民間司法改革基金會備份。
